【裁判字號】    89,台上,2999
【裁判日期】    890525
【裁判案由】    偽造有價證券
【裁判全文】
最高法院刑事判決                              八十九年度台上字第二九九九號
    上  訴  人  甲○○
右上訴人因偽造有價證券案件，不服台灣高等法院中華民國八十九年三月八日第二審
判決（八十九年度上訴字第二五三號，起訴案號：台灣板橋地方法院檢察署八十七年
度偵字第四一二一、九四○一號、八十七年度偵緝字第四二五號），提起上訴，本院
判決如左：
    主  文
上訴駁回。
    理  由
按刑事訴訟法第三百七十七條規定，上訴於第三審法院，非以判決違背法令為理由，
不得為之。是提起第三審上訴，應以原判決違背法令為理由，係屬法定要件。如果上
訴理由狀並未依據卷內訴訟資料，具體指摘原判決不適用何種法則或如何適用不當，
或所指摘原判決違法情事，顯與法律規定得為第三審上訴理由之違法情形，不相適合
時，均應認其上訴為違背法律上之程式，予以駁回。本件上訴人甲○○上訴意旨略稱
：(一)原判決量刑過重。(二)上訴人祇偽造他人之身分證，冒名變賣汽車，得款花用，原
判決卻論以偽造有價證券罪，如僅偽造身分證冒名賣車，刑期是否較輕。(三)上訴人曾
罹患精神分裂症住院，第一審法院送請醫院鑑定結果，認定精神正常，讓上訴人不服
。(四)本案乃另一名共犯陳德忠主謀策劃，上訴人僅係從犯，原判決論以共同正犯，實
有變更減輕之處云云。
惟查：原判決認定上訴人曾於民國七十七年間，因犯盜匪、妨害風化及恐嚇等罪，經
判決並減為有期徒刑四年八月、二年九月及二十二日（原判決誤載為一月十五日），
應執行有期徒刑七年四月（原判決誤載為七年五月），於八十一年八月二十日假釋出
獄。於假釋期間之八十三年間，又因違反肅清煙毒條例及麻醉藥品管理條例，經判處
有期徒刑三年二月、四月，應執行有期徒刑三年四月；並撤銷前案之假釋，尚有殘刑
一年十一月七日，接續執行至八十六年五月二十一日，復假釋出獄。惟於第一次假釋
期間之八十四年間，另因偽造有價證券經判處有期徒刑三年一月確定，與前揭違反肅
清煙毒條例及麻醉藥品管理條例合於數罪併罰之規定，另定其應執行之刑為有期徒刑
五年九月，尚應執行之刑期為有期徒刑三年十一月二十六日，目前在監執行中。上訴
人另於第二次假釋期間，又自八十六年七月十六日起（至同年八月十八日止），與陳
德忠（另案審理）共同基於偽造有價證券之犯意，及意圖為自己不法所有、行使偽造
私文書、行使變造國民身分證之概括犯意，經上訴人將其照片交予陳德忠，由陳德忠
以換貼照片之方式，將上訴人之照片換貼在余聲揚、翁立超、顏俊銘、嚴浚川等人之
國民身分證上。再由上訴人持前揭經變造之身分證，與同有上開犯意之不詳姓名成年
男子，先於八十六年七月十六日在台北縣中和市○○路（原判決誤載為金城路）四六
○巷二十二號金連城當鋪，假冒余聲揚名義在空白本票上，偽造新台幣（下同）十二
萬元、十三萬元之債權證明二張（因未填寫日期，欠缺本票之必要記載事項，僅屬債
權證明），及在空白之同意書、委託授權切結書、切結書及汽車買賣合約書上，偽造
余聲揚之署押，連同變造之余聲揚身分證持以行使，典當由陳德忠交付，余聲揚所失
竊之ＷＯ－六一一三號自用小客車，向洪志賢詐得二十五萬元。再於八十六年七月十
七日在台北縣中和市○○路第一當鋪，假冒翁立超名義在空白本票上，偽造十五萬元
之債權證明一張（亦未填寫日期，欠缺本票之必要記載事項），連同變造之翁立超身
分證持以行使，典當由陳德忠交付，翁立超所失竊之ＥＹ－○七九七號自用小客車，
向吳明徽詐得十五萬元。又於八十六年七月二十四日在台北市○○路七十五之一號利
益當鋪，意圖供行使之用假冒顏俊銘名義偽造三十萬元本票一張，連同變造之顏俊銘
身分證持以行使，典當由陳德忠交付，顏俊銘所失竊之ＣＭ－八二二九號自用小客車
，向施慶隆詐得三十萬元。復於八十六年八月十八日在台北縣永和市○○路○段九十
六號龍泰當鋪，假冒嚴浚川名義偽造當票一張，連同變造之嚴浚川身分證持以行使，
典當由陳德忠交付，嚴浚川所失竊之Ｈ２－五五○○號自用小客車，向張中興詐得三
十萬元。均足以生損害於各該當鋪負責人及車輛所有人，上訴人則從當得之款項中，
每十萬元抽取一萬元為報酬等情。因而維持第一審依牽連犯論處上訴人共同意圖供行
使之用，而偽造有價證券罪刑之判決，已敘明所憑之證據及認定之理由。又以上訴人
雖辯稱伊有精神疾病，耳朵有很多聲音干擾云云。惟經第一審法院囑託台北市立療養
院鑑定，經綜合上訴人之生活史、疾病史、身體檢查、精神狀態檢查與心理評估結果
，認定並無罹患「精神分裂病」、「躁鬱症」等重大精神疾病，且其「謀財」動機明
確，先預謀再依序執行，並均得逞，毫無「精神障礙」之跡象，有台北市立療養院八
十八年十月一日北市療成字第八八六○七五七○○○號函所檢附之精神鑑定報告書在
卷可稽，因認上訴人於犯罪時之精神狀態，並未達於精神耗弱之程度，於理由內詳加
說明及指駁。而上訴第三審法院之案件，是否以判決違背法令為上訴理由，應就上訴
人之上訴理由書狀加以審查。至原判決究有無違法，與上訴是否以違法為理由為兩事
。如上訴理由書狀非以判決違法為上訴理由，其上訴第三審之程式即有欠缺，應認上
訴為不合法，依刑事訴訟法第三百九十五條前段予以駁回。本件上訴意旨，依其上訴
狀所載，並非以原判決違背法令為上訴理由，顯與法律規定得為第三審上訴理由之違
法情形，不相適合，其上訴違背法律上之程式，應予駁回。
據上論結，應依刑事訴訟法第三百九十五條前段，判決如主文。
中      華      民      國    八十九    年      五      月    二十五    日
                              最高法院刑事第十二庭
                                  審判長法官  陳  炳  煌
                                        法官  陳  世  雄
                                        法官  徐  文  亮
                                        法官  吳  信  銘
                                        法官  張  春  福
      右正本證明與原本無異
                                              書  記  官
中      華      民      國    八十九    年      六      月      一      日


司法院資訊處製作；財團法人民間司法改革基金會備份。
